【裁判字號】    99,台非,48
【裁判日期】    990204
【裁判案由】    常業詐欺等罪
【裁判全文】
最高法院刑事判決                九十九年度台非字第四八號
上  訴  人  最高法院檢察署檢察總長
被      告  甲○○
上列上訴人因被告常業詐欺等罪案件，對於台灣高等法院台中分
院中華民國九十七年五月二十一日第二審確定判決（九十七年度
上訴字第七二六號，起訴案號：台灣台中地方法院檢察署九十五
年度偵字第一四五０三號），認為違背法令，提起非常上訴，本
院判決如下：
    主  文
原判決及第一審判決均撤銷。
甲○○犯常業詐欺取財罪，處有期徒刑伍年。
    理  由
非常上訴理由稱：「按受有期徒刑之執行完畢，或受無期徒刑或
受有期徒刑一部之執行而赦免後，五年以內再犯有期徒刑以上之
罪者，始為累犯，刑法第四十七條定有明文。又應併合處罰之數
罪，經分別判處有期徒刑確定，其中一罪之有期徒刑已執行完畢
，由檢察官聲請定其應執行之刑確定後，其前已執行有期徒刑部
分，僅應在應執行之刑扣除，而不能認已執行完畢，雖其中一罪
之有期徒刑執行期滿後五年以內所犯，亦與累犯之構成要件不符
，不論以累犯。查本件被告甲○○前因詐欺、侵占案件，經法院
判決並定執行刑有期徒刑七月確定，於民國九十年一月二十九日
執行完畢，惟被告上開詐欺、侵占案件經法院判決並定執行刑有
期徒刑七月之刑，與被告另犯詐欺及業務侵占案件經法院所判之
刑，嗣經台灣高等法院台中分院於九十七年十一月二十八日以九
十七年度聲減字第五０九號裁定定執行刑有期徒刑三年五月確定
，有該裁定附卷可稽，依上開說明，被告其前因詐欺、侵占案已
執行有期徒刑七月部分，僅應在應執行之有期徒刑三年五月扣除
，而不能認已執行完畢，被告應不構成累犯。本件台灣台中地方
法院第一審判決依累犯予以論科並加重其刑，原判決駁回被告在
第二審之上訴，顯屬違法。案經確定，且於被告不利，爰依刑事
訴訟法第四百四十一條、第四百四十三條提起非常上訴，以資救
濟與糾正。」等語。
本院按判決不適用法則或適用不當者，為違背法令；又受有期徒
刑之執行完畢，或受無期徒刑或受有期徒刑一部之執行而赦免後
，五年以內再犯有期徒刑以上之罪者，為累犯，刑事訴訟法第三
百七十八條及修正前刑法第四十七條分別定有明文。而被告有應
併合處罰之數罪，經法院分別判處有期徒刑確定，其中一罪之有
期徒刑先執行期滿後，法院經檢察官之聲請，以裁定定其數罪之
應執行刑確定後，其在未裁定前已先執行之有期徒刑之罪，因嗣
後合併他罪定應執行刑之結果，檢察官所換發之執行指揮書，係
執行應執行刑，其前已執行之有期徒刑部分，僅應予扣除而不能
認為已執行完畢。經查本件被告甲○○前因詐欺、侵占案件，經
台灣高等法院台中分院於八十九年一月十三日分別判處有期徒刑
四月、五月，定應執行刑為有期徒刑七月確定（下稱前案），雖
於九十年一月二十九日因縮短刑期執行完畢。然被告於該案裁判
確定前，另犯詐欺及業務侵占罪，並經該院於九十四年八月三十
一日分別判處有期徒刑三年及七月，定應執行刑為有期徒刑三年
六月確定（下稱後案），並自九十六年二月二日開始執行，刑期
至九十九年八月一日止。其後所犯業務侵占罪部分經同院以九十
六年聲減字第六六號裁定減刑為有期徒刑三月又十五日，而與前
述詐欺罪所處之有期徒刑三年，定執行刑為有期徒刑三年二月確
定，台灣台中地方法院檢察署檢察官乃以九十六年執減更字第二
二四九號換發指揮書執行，刑期自九十六年二月二日起算，指揮
書執畢日期為九十九年四月一日。嗣被告前案所定執行刑有期徒
刑七月之刑，與被告後案經法院所判之刑，因合於數罪併罰案件
，復經台灣高等法院台中分院於九十七年十一月二十八日以九十
七年度聲減字第五０九號裁定定執行刑為有期徒刑三年五月確定
等情。分別有刑案資料查註紀錄表、台灣高等法院被告前案紀錄
表、台灣高等法院台中分院九十七年度聲減字第五０九號裁定可
稽。揆之上開說明，被告前案所犯之詐欺、侵占罪雖形式上已執
行完畢，然嗣後既與後案之詐欺、業務侵占案件合併定執行刑，
且目前尚未執行完畢，則被告前案所犯之詐欺、侵占罪自不得謂
已於九十年一月二十九日執行完畢。從而本件被告於九十一年二
月起至九十二年十月二十八日止犯常業詐欺取財罪時，因前案尚
未執行完畢，即不構成累犯。第一審不察，竟宣告依累犯論處，
原審未予糾正，仍予以維持，自有判決適用法則不當之違背法令
。案經確定，且不利於被告，非常上訴意旨執以指摘，洵有理由
。應由本院將原判決及第一審判決均撤銷，另行判決如主文第二
項所示，以資救濟。
據上論結，應依刑事訴訟法第四百四十七條第一項第一款但書，
修正前刑法第二條第一項前段、第三百四十條、第五十五條，廢
止前罰金罰鍰提高標準條例第一條前段，判決如主文。
中    華    民    國  九十九  年    二    月    四    日
                      最高法院刑事第二庭
                          審判長法官  莊  登  照
                                法官  陳  世  淙
                                法官  徐  昌  錦
                                法官  許  錦  印
                                法官  蔡  名  曜
本件正本證明與原本無異
                                      書  記  官
中    華    民    國  九十九  年    二    月    九    日
                                                      ｓ

司法院資訊處製作；財團法人民間司法改革基金會備份。
